【裁判字號】    99,簡,4121
【裁判日期】    991130
【裁判案由】    偽造文書
【裁判全文】
臺灣臺北地方法院刑事簡易判決          99年度簡字第4121號
公  訴  人  臺灣臺北地方法院檢察署檢察官
被      告  陳建文
選任辯護人  羅照斌律師
            張玉希律師
上列被告因偽造文書案件，經檢察官提起公訴（99年度偵字第16
560 號），嗣被告就被訴事實為有罪之陳述，經本院合議庭裁定
改由受命法官獨任依簡易審判程序審理，逕以簡易程序判決如下
：
    主  文
陳建文行使偽造私文書，足以生損害於公眾及他人，處有期徒刑
肆月，如易科罰金，以銀元參佰元即新臺幣玖佰元折算壹日，減
為有期徒刑貳月，如易科罰金，以銀元參佰元即新臺幣玖佰元折
算壹日。
如附表所示偽造之署押、印文及未扣案偽造之「林春菊」、「鄭
婉茹」之印章各壹枚，均沒收。
    事實及理由
一、本件除補充犯罪事實漏載於委託書上偽造「林春菊」之印文
    1枚外，其餘犯罪事實及證據均引用檢察官起訴書（如附件
    ）之記載。
二、論罪科刑：
（一）被告行為後，刑法業於94年2 月2 日修正公布，95年7 月
      1 日起施行。按行為後法律有變更者，適用行為時之法律
      ，但行為後之法律有利於行為人者，適用最有利於行為人
      之法律，刑法第2 條第1 項定有明文。茲本條係規範行為
      後法律變更所生新舊法律比較適用之準據法，本身尚無新
      舊法比較之問題，於新法施行後，應一律適用新法第2 條
      第1 項之規定，為「從舊從輕」之比較。而本次法律變更
      ，比較時應就罪刑有關之共犯、未遂犯、想像競合犯、牽
      連犯、連續犯、結合犯，以及累犯加重、自首減輕暨其他
      法定加減原因（如身分加減）與加減例等一切情形，綜其
      全部罪刑之結果而為比較（最高法院95年度第8 次刑事庭
      會議決議參照）。茲就本件適用刑法法條新舊法比較之情
      形分論如下：
    1.按刑法第214 條使公務員登載不實文書罪之罰金刑部分，
      在刑法修正前，刑法分則編各罪所定罰金刑之貨幣單位原
      為銀元，其最高罰金數額，從各該法條規定，而最低罰金
      數額，則依修正前刑法第33條第5 款之規定為1 元以上（
      貨幣單位為銀元），且若定有罰金刑之論罪法條係於72年
      6 月25日前所制定，而該法條日後均未修正者，得依罰金
      罰鍰提高標準條例第1 條前段規定，就其原定數額提高為
      2 倍至10倍，其後修正者則不提高倍數，並依現行法規所
      定貨幣單位折算新臺幣條例第2 條規定，以銀元1 元折算
      為新臺幣3 元；於刑法修正後，因刑法第33條第5 款修正
      為：「罰金：新臺幣1 千元以上，以百元計算之。」使得
      刑法之罰金貨幣單位已由銀元改為新台幣，則刑法分則編
      各罪所定罰金刑之貨幣單位，自應配合修正為新臺幣，又
      為使刑法分則編各罪所定罰金之最高數額與刑法修正前趨
      於一致，乃增訂刑法施行法第1 條之1 ：「中華民國94年
      1 月7 日刑法修正施行後，刑法分則編所定罰金之貨幣單
      位為新臺幣。94年1 月7 日刑法修正時，刑法分則編未修
      正之條文定有罰金者，自94年1 月7 日刑法修正施行後，
      就其所定數額提高為30倍。但72年6 月26日至94年1 月7
      日新增或修正之條文，就其所定數額提高為3 倍。」從而
      ，刑法分則編各罪所定罰金刑之最高數額，於刑法修正前
      後並無不同，惟修正後刑法第33條第5 款所定罰金刑最低
      數額，較之修正前提高，修正後之規定對被告並非較為有
      利，自應適用修正前之規定。
    2.修正前刑法第55條關於牽連犯之規定業經刪除，則依修正
      後刑法被告所犯各罪，即應予分論併罰，比較新舊法結果
      ，以適用被告行為時之法律即修正前刑法第55條牽連犯之
      規定，較有利於被告。
    3.經綜合法律修正前後之整體比較，揆諸前揭最高法院決議
      及修正後刑法第2條第1項之「從舊從輕」原則，適用94年
      2月2日修正前之刑罰法律，對被告較為有利，自應整體適
      用修正前刑法之相關規定。
（二）本件被告偽刻被害人林春菊、鄭婉茹之印章，蓋用於如附
      表所示之文書上及附表所示之文書上偽造被害人林春菊、
      鄭婉茹印文及偽簽被害人署押之行為，係表示被害人2人
      同意擔任公司股東、董事及參與會議、委託等意思，是該
      等文書已具備私文書性質；次按公司法有關公司設立登記
      ，係採形式書面審查，主管機關對於登記之申請，僅須就
      公司提出之申請書面審查，倘符合公司法及公司之登記及
      認可辦法之規定，即應准為登記。故核被告所為，係犯刑
      法第216條、第210條之行使偽造私文書罪及同法第214條
      之使公務員登載不實罪。被告偽刻印章及偽造署押、印文
      ，用以偽造私文書後進而行使，偽刻印章及偽造署押、印
      文乃偽造私文書之部分行為，應為偽造私文書之高度行為
      所吸收，而偽造私文書之低度行為亦應為行使之高度行為
      所吸收，均不另論罪。又被告利用不知情之會計師，為上
      開使公務員登載不實之犯行，係間接正犯。再被告所犯上
      開行使偽造私文書罪及使公務員登載不實罪2罪間，具有
      方法結果之牽連關係，應依修正前刑法第55條牽連犯之規
      定，從較重之行使偽造私文書罪處斷，起訴書認係想像競
      合犯，容有誤會。
（三）爰審酌被告為圖己私利，不依法律規定為公司設立登記，
      不僅致生危害於他人，亦影響主管機關對公司登記之正確
      性，所為實屬非是，惟念及被告於犯後已坦承犯行，暨其
      生活狀況、品行、犯罪之動機、目的、手段、所生危害等
      一切情狀，量處如主文所示之刑。
（四）又所謂不能割裂適用，係指與罪刑有關之本刑而言，刑法
      第41條業經修正，為易刑處分之相關規定，尚非在上開罪
      刑綜合比較之列。依95年7 月1 日修正施行前刑法第41條
      第1 項規定：「犯最重本刑為五年以下有期徒刑以下之刑
      之罪，而受六個月以下有期徒刑或拘役之宣告，因身體、
      教育、職業、家庭之關係或其他正當事由，執行顯有困難
      者，得以一元以上三元以下折算一日，易科罰金。但確因
      不執行所宣告之刑，難收矯正之效，或難以維持法秩序者
      ，不在此限。」，並依罰金罰鍰提高標準條例第2 條規定
      （業於95年7 月1 日起因刪除而不再適用），就易科罰金
      折算1 日之數額提高為100 倍（即銀元100 元以上300 元
      以下，經折算為新台幣則為新台幣300 元以上900 元以下
      ）；95年7 月1 日修正施行後刑法第41條第1 項規定：「
      犯最重本刑為五年以下有期徒刑以下之刑之罪，而受六個
      月以下有期徒刑或拘役之宣告者，得以新台幣一千元、二
      千元或三千元折算一日，易科罰金。但確因不執行所宣告
      之刑，難收矯正之效，或難以維持法秩序者，不在此限。
      」，而罰金罰鍰提高標準條例第2 條有關易科罰金折算1
      日之數額提高倍數規定，即不再適用；98年12月30日就修
      正公布之刑法第41條第1 項規定，係就該條第1 項之但書
      修正，將「確因不執行所宣告之刑」改為「易科罰金」，
      比較修正前後之易科罰金折算標準，自以95年7 月1 日修
      正施行前刑法第41條第1 項之規定較有利於被告。故就被
      告所宣告之刑，應依該修正前刑法第41條第1項前段規定
      ，諭知其易科罰金之折算標準。另本件被告犯罪之時間係
      於96年4月24日之前，且無中華民國九十六年罪犯減刑條
      例所定不得減刑之情形，爰依同條例第2條第1項第3款規
      定減其宣告刑2分之1，及諭知易科罰金折算之標準。
（五）如附表所示偽造之印文及署押，均應依刑法第219條規定
      予以宣告沒收；又偽刻之林春菊、鄭婉茹印章各1枚，雖
      未扣案，惟無法證明業已滅失，仍應依刑法第219條規定
      均予宣告沒收。
三、應依刑事訴訟法第449條第2項、第3項、第450條第1項，刑
    法第2條第1項前段、第216條、第210條、第214條、第219條
    ，修正前刑法第55條、第41條第1項前段，刑法施行法第1條
    之1，修正前罰金罰鍰提高標準條例第2條，現行法規所定貨
    幣單位折算新臺幣條例第2條，中華民國九十六年罪犯減刑
    條例第2條第1項第3款、第7條，逕以簡易判決處刑如主文。
如不服本判決應於收受送達後10日內向本院提出上訴書狀。
中    華    民    國    99    年    11    月    30   日
                  刑事第十五庭  法  官  廖紋妤
上正本證明與原本無異。
                                書記官  周小玲
中    華    民    國    99    年    12    月    2     日
附表：
森達興科技股份有限公司登記案卷內九十一年四月三日製作：
一、新設章程上偽造之「林春菊」、「鄭婉茹」印文各壹枚。
二、設立登記申請書上偽造之「林春菊」、「鄭婉茹」印文各壹
    枚。
三、發起人會議紀錄上偽造之「林春菊」印文壹枚。
四、董事會議紀錄偽造之「林春菊」署押壹枚。
五、簽到簿上偽造之 「林春菊」、「鄭婉茹」署押各壹枚。
六、董事願任同意書上偽造之「林春菊」、「鄭婉茹」署押各壹
    枚。
七、委託書上偽造之「林春菊」印文壹枚。
附件：
臺灣臺北地方法院檢察署檢察官起訴書
                                     99年度偵字第16560號
    被  告  陳建文  男  50歲（民國○○年○月○○日生）
                    住臺北縣板橋市○○○路71之6號
                    居臺北縣板橋市○○路○段29巷1號6樓
                    國民身分證統一編號：Ｚ000000000號
上列被告因偽造文書案件，已經偵查終結，認應該提起公訴，茲
將犯罪事實及證據並所犯法條分敘如下：
        犯罪事實
一、陳建文明知鄭婉茹、林春菊等人於民國91年間並未同意擔任
    森達興科技股份有限公司(設臺北市中正區○○○路○段85號
    14樓，下稱森達興公司)之董事(長)，亦未曾出席該公司股
    東會，竟基於偽造私文書及使公務員登載不實之犯意，於91
    年4月3日森達興公司新設章程、設立登記申請書、發起人會
    議紀錄、董事會議紀錄、簽到簿、董事願任同意書上，在不
    詳地點，未經林春菊、鄭婉茹等人同意，冒用其名義偽造印
    章、印文及署押於上開文書上，並委託不知情之會計師趙治
    民於同年月8日向臺北市政府提出上開不實之森達興公司設
    立章程、設立登記申請書、發起人會議紀錄、董事會議紀錄
    、簽到簿、董事願任同意書等文書，藉以使該管公務員為形
    式審核後，誤以確有上開決議而於其職務上所職掌公文書為
    不實之登載，足以生損害於鄭婉茹等人及臺北市政府對文書
    管理之正確性。嗣因法務部行政執行署臺北行政執行處於98
    年4月2日對鄭婉茹發出清償命令，經鄭婉茹告訴偵辦調查後
    ，循線查悉上情。
二、案經檢察官簽分暨鄭婉茹告訴偵辦。
        證據並所犯法條
一、證據清單暨待證事實
┌──┬─────────┬─────────────┐
│編號│證據名稱          │待證事實                  │
├──┼─────────┼─────────────┤
│ 1  │被告陳建文之自白  │上開犯罪事實。            │
├──┼─────────┼─────────────┤
│ 2  │告訴人鄭婉茹之供述│伊之身分證係交付第三人蔡莉│
│    │                  │莉申辦中興銀行信用卡，伊並│
│    │                  │未授權被告陳建文使用其身分│
│    │                  │並擔任森達興公司董事之事實│
├──┼─────────┼─────────────┤
│ 3  │證人蔡莉莉之證述  │伊因為被告陳建文聲稱需要小│
│    │                  │股東，而交付告訴人鄭婉茹之│
│    │                  │身分證與被告之事實。      │
├──┼─────────┼─────────────┤
│ 4  │證人林春菊之證述  │伊對遭登記為森達興公司董事│
│    │                  │長一事，事先不知情且不同意│
│    │                  │之事實。                  │
├──┼─────────┼─────────────┤
│ 5  │證人陳建國之證述  │伊交付其前妻林春菊之證件與│
│    │                  │被告陳建文申辦森達興公司之│
│    │                  │事實。                    │
├──┼─────────┼─────────────┤
│ 6  │證人徐偉文之證述  │申設森達興公司係由被告陳建│
│    │                  │文主導，且伊並未於公司登記│
│    │                  │資料上簽名之事實。        │
├──┼─────────┼─────────────┤
│ 7  │臺北市政府98年5月7│被告上開犯罪事實。        │
│    │日府產業商字第    │                          │
│    │00000000000號函暨 │                          │
│    │其附件即森達興公司│                          │
│    │司91年4月3日司新設│                          │
│    │章程、設立登記申請│                          │
│    │書、發起人會議紀錄│                          │
│    │、董事會議紀錄、簽│                          │
│    │到簿、董事願任同意│                          │
│    │書                │                          │
└──┴─────────┴─────────────┘
二、核被告陳建文所為，係犯刑法第210條、第216條之行使偽造
    私文書、第217條偽造印章印文署押、第214條之使公務員登
    載不實罪嫌。被告偽造鄭婉茹等人之印章、印文及署押之行
    為，為偽造私文書之部分行為，而偽造私文書後加以行使，
    為行使偽造私文書之行為所吸收，均不另論罪，應依行使偽
    造私文書之罪嫌論處。又被告所犯使公務員登載不實及行使
    偽造私文書等罪，係以接續之一行為所犯，為想像競合犯，
    請依修正前刑法第55條前段，從較重之行使偽造私文書罪嫌
    處斷。另上開偽造之印章、印文及署押等，並請依刑法第
    219條規定沒收。
三、依刑事訴訟法第251條第1項提起公訴。
    此  致
臺灣臺北地方法院
中    華    民    國    99    年    7     月    28    日
                            檢察官   黃  珮  瑜
本件正本證明與原本無異
中    華    民    國    99    年    8     月    9     日
                            書記官   林  修  淑
附錄本案所犯法條全文
中華民國刑法第210條
（偽造變造私文書罪）
偽造、變造私文書，足以生損害於公眾或他人者，處5年以下有
期徒刑。
中華民國刑法第216條
（行使偽造變造或登載不實之文書罪）
行使第210條至第215條之文書者，依偽造、變造文書或登載不實
事項或使登載不實事項之規定處斷。
中華民國刑法第217條
（偽造盜用印章印文或署押罪）
偽造印章、印文或署押，足以生損害於公眾或他人者，處3年以
下有期徒刑。
盜用印章、印文或署押，足以生損害於公眾或他人者，亦同。
中華民國刑法第214條
（使公務員登載不實罪）
明知為不實之事項，而使公務員登載於職務上所掌之公文書，足
以生損害於公眾或他人者，處3年以下有期徒刑、拘役或5百元以
下罰金。

司法院資訊處製作；財團法人民間司法改革基金會備份。
